【裁判字號】    89,交上訴,72
【裁判日期】    890531
【裁判案由】    業務過失致死
【裁判全文】
臺灣高等法院高雄分院刑事判決                    八十九年度交上訴字第七二號
    上   訴   人  台灣高雄地方法院檢察署檢察官
    上訴人即被告  乙○○
    選任辯護人    楊水柱
右上訴人因被告業務過失致死案件，不服臺灣高雄地方法院八十九年度交訴字第六三
號中華民國八十九年五月三十一日第一審判決（起訴案號：臺灣高雄地方法院檢察署
八十九年度偵字第二八三四號），提起上訴，本院判決如左：
      主  文
原判決撤銷。
乙○○從事業務之人，因業務上之過失致人於死，處有期徒刑壹年陸月。
      事  實
一、乙○○考領有職業聯結車駕駛執照，係高雄市正義貨櫃公司之靠行司機，為從事
    駕駛業務之人，於民國八十九年一月二十五日下午三時（起訴書誤繕為五時）許
    ，駕駛牌照號碼ＸＱ─九三七號曳引車後掛牌照號碼ＸＹ─○三號板臺拖車之營
    業半聯結車（起訴書誤繕為「大卡車」），沿高雄市前鎮區○○○○○路（即國
    道一號）由北往南方向行駛，途經該路及中山四路高架橋往漁港路方向之下橋路
    段外側車道時，因該路段係剛逢兩條道路相會合併為一條道路之車道減縮處、駕
    駛人應注意右方來車會合後行駛時，兩車併行之間隔，並隨時採取必要之安全措
    施，以避免道路交通事故之發生，且依當時天候晴朗，日間自然光線，該路段未
    劃分快、慢車道，柏油路面平直乾燥無缺陷，道路無障礙物，視距甲好，又依其
    智識、能力亦無不能注意之情形，竟疏未注意其所駕駛半聯結車之右側，因未劃
    分快、慢車道而有機、慢車併行經過之虞，而未注意與右方行駛之機車間併行之
    間隔，其車身與路邊圍欄僅留零點六至零點八公尺不等之距離，適有黃智彪騎乘
    牌照號碼ΖＩＧ─二二九號輕型機車亦與乙○○半聯結車同方向駛至上開路段之
    際，雖能注意但亦疏未注意剛逢會合之縮減路段，應隨時保持與左邊行駛之汽車
    安全之間隔；而於發現乙○○之半聯結車駛來時，經緊急煞車欲讓其通過，已然
    不及，致因兩車相隔間隔不足，遽遭乙○○上開所駕駛併行之營業半聯結車之板
    臺拖車右側車身防捲護欄擦撞，因而隨機車倒地，為乙○○半聯結車之右側車輪
    輾壓後，連人帶車旋遭該半聯結車拖行，事故現場並留有十四點九公尺（一為機
    車倒地後刮痕十點六公尺，一為拖刮痕起點至聯結車尾一點九公尺，一為聯結車
    尾至死者伏臥處刮痕二點四公尺）之刮地痕，且致黃智彪受有頭部外傷、顱內出
    血等重創，當場死亡。乙○○於肇事後，雖留在事故現場，惟警察人員據報到場
    後，在調查事故經過前，已有救難協會人員告知警察人員，乙○○即為本件道路
    交通事故之肇事者。
二、案經高雄市政府警察局前鎮分局報請臺灣高雄地方法院檢察署檢察官偵查起訴。
      理  由
一、訊據上訴人即被告乙○○對其於右揭時地駕車肇事，被害人黃智彪被其所駕駛之
    聯結車輾壓死亡之事實固供承不諱；惟矢口否認有業務過失致死之犯行，辯稱：
    我根本沒有超車，也沒有看到被害人，是他自己騎機車來撞我的聯結車的，我並
    無過失等語；然查：
（一）、右揭事實業有高雄市○○○○○道路交通事故調查報告表暨事故現場圖、交
        通事故現場談話紀錄表（以上存原審卷第九至十二頁）及事故現場照片七幀
        （警卷）在卷可資佐證，且被害人係因本件道路交通事故致受有頭部外傷、
        顱內出血等重創而當場死亡，業經臺灣高雄地方法院檢察官督同法醫師相驗
        明確，並製有相驗屍體證明書、驗斷書及勘驗筆錄在卷足憑。
（二）、據被告於警訊中供稱：當時我正從高雄市○○路高架橋南下，慢行外車道時
        ，聽到有碰撞聲音，馬上煞車，下車發現板台右後輪壓到一個人，同時機車
        也在板台右後車輪下等語；依其所述，係被害人騎機車與被告之聯結車碰撞
        倒地，致被害人被聯結車板台後輪輾壓致死甚明；而參以證人即到場處理之
        警員黃賢甲於本院審理時結證稱：從撞擊痕及機車車身的撞擊痕跡判斷，機
        車有八點八公尺的煞車痕，然後停止下來的痕跡有四點四公尺，表示機車發
        現快被聯結車撞擊前即煞車八點八公尺，而於離開煞車的四點八公尺即係被
        撞擊處等語（本院八十九年十一月三日訊問筆錄）；及事故現場圖與照片所
        示研判，被害人如係因煞車不及，從聯結車後面撞及聯結車，在雙方皆有速
        度之情況，其撞擊點應該在板台後面或右後角處時被害人即倒地，不致人在
        機車上同時被聯結車拖行達四點三公尺（一點九公尺加二點四公尺），而後
        機車倒向聯結車後輪旁，而人從機車座位與手把間倒下夾在聯結車後輪之間
        （後輪分前二輪、後二輪併排）被輾斃；再參考本院將本件車禍肇事事故送
        請高雄市車輛行車事故覆議鑑定委員會鑑定結果亦認為係「雙方未保持安全
        間隔」致發生事故，有該委員會九十年三月五日九十高市覆字第五五二號函
        附卷可稽等情互證以觀；可見被告於本院審理時所辯係被害人自己騎機車撞
        其聯結車的云云，以及高雄市政府建設局車輛行車事故鑑定委員會八十九年
        十二月二十一日八九高市車鑑字第七六三五號函附鑑定意見書認為本件車禍
        係被害人黃智彪煞車失控撞及乙○○之聯結車，乙○○誠屬難以防範，應無
        肇事原因等情，均與事實不符，尚難採信。
（三）、綜上所述，可見本件車禍係因被告所駕之聯結車與被害人所騎之機車行經上
        開地點時，因係兩條道路相會合併為一條道路之車道減縮路段，而雙方均疏
        未注意保持安全間隔併行，致被害人所駕駛之機車被被告所駕之半聯結車之
        板臺拖車右側車身防捲護欄擦撞，被害人黃智彪因而隨機車倒地，為乙○○
        半聯結車之右側車輪輾壓拖行致死，足堪認定。
二、按汽車行駛時，駕駛人應注意兩車併行之間隔，並隨時採取必要之安全措施，道
    路交通安全規則第九十四條第三項定有明文。被告既考領有職業聯結車駕駛執照
    ，對於前揭規定自無法諉為不知，且該規定亦為被告應注意之事項，況依當時天
    候晴朗，日間自然光線，該路段未劃分快、慢車道，柏油路面平直乾燥無缺陷，
    道路無障礙物，視距甲好，有上揭道路交通事故調查報告表及事故現場照片在卷
    可稽，又依被告之智識、能力亦無不能注意之情事，竟疏未注意其所駕駛半聯結
    車之右側，因未劃分快、慢車道而有機、慢車併行經過之虞，而未注意兩車併行
    之間隔，其車身與路邊圍欄僅留零點六至零點八公尺不等之距離，以致與亦應注
    意且能注意而疏未注意保持安全間隔之被害人機車發生擦碰撞，而被害人亦為被
    告半聯結車之右側車輪輾壓後，連人帶車旋遭該半聯結車拖行，事故現場並留有
    十四點九公尺（一為機車倒地後刮痕十點六公尺，一為拖刮痕起點至聯車尾一點
    九公尺，一為聯結車尾至死者伏臥處刮痕二點四公尺）之刮地痕，，此均有上揭
    道路交通事故調查報告表暨事故現場圖及事故現場照片足資佐憑。被告駕車致肇
    本件道路交通事故使被害人因之受重創死亡，其有過失，甚為明顯，而被害人因
    本件道路交通事故死亡，與被告之過失行為間，並有相當因果關係。是本案事證
    已臻明確，被告犯行洵堪認定，應予依法論科。至於被告乙○○於肇事後，雖留
    在事故現場，惟警察人員據報到場後，在調查事故經過前，已有救難協會人員告
    知警察人員，乙○○即為本件道路交通事故之肇事者，此經證人即警員曹貴州證
    述明確（原審卷第二十頁），參以被告於警訊中供稱：：：是過路人報案的，我
    正在聯絡公司等語（見交通事故現場談話紀錄表），更可見係路人報案且非受被
    告之委託而報案甚明，是本件被告並不合自首要件。至於高雄市政府警察局前鎮
    分局草衙派出所相驗案件初步調查報告表報案人欄記載「黃智彪」，因黃智彪已
    當場死亡，顯係誤寫，併予敘明。
三、本件被告係高雄市正義貨櫃公司之靠行司機，此據其供明在卷，乃係從事駕駛業
    務之人，其駕車肇事致人於死，核其所為，係犯刑法第二百七十六條第二項之業
    務過失致人於死罪。
四、原審遽予論科，固非無見；惟查本件車禍現場黃智彪所騎機車被擦撞後，連人帶
    車旋遭該半聯結車拖行，留有刮地痕係十四點九公尺（一為機車倒地後刮痕十點
    六公尺，一為拖刮痕起點至聯車尾一點九公尺，一為聯結車尾至死者伏臥處刮痕
    二點四公尺）；原判決事實欄誤載為「事故現場並留有十二點五公尺（一為十點
    六公尺，一為一點九公尺）之刮地痕」，核與現場圖示所載不符；又對事故之發
    生被害人黃智彪亦同有如上所述兩車併行未保持安全間隔之過失，原審僅認定被
    告有過失，均有可議；檢察官循告訴人之請求指摘原判決量刑過輕，及被告上訴
    意旨否認犯罪固均無理由；惟原判決既有上述可議之處，自應由本案將原判決撤
    銷改判，並審酌被告一時疏於注意而肇事致被害人死亡，且迄今尚未與被害人家
    屬達成民事賠償之和解，及被害人就本件車禍之發生與有過失等一切情狀，量處
    如主文第二項所示之刑。
據上論結，應依刑事訴訟法第三百六十九條第一項前段、第三百六十四條、第二百九
十九條第一項前段、刑法第二百七十六條第二項，罰金罰鍰提高標準條例第一條前段
，判決如主文。
本案經檢察官朱文彬到庭執行職務。
中    華    民    國         九十       年      四      月      四      日
                              臺灣高等法院高雄分院刑事第一庭
                                  審判長法官  翁慶珍
                                        法官  周賢銳
                                        法官  李春昌
右正本證明與原本無異。
如不服本判決，應於判決送達後十日內向本院提出上訴狀，其未述理由者並應於提
出上訴狀後十日內向本院補提理由書（應附繕本)。
                                      書記官  林明威
中    華    民    國         九十       年      四      月      九      日
附錄：本判決論罪科刑法條：
刑法第二百七十六條第二項
  從事業務之人，因業務上之犯前項之罪者，處五年以下有期徒刑或拘役，得併科三
  千元以下罰金。
                                                                      Ｈ


司法院資訊處製作；財團法人民間司法改革基金會備份。
